【裁判字號】    99,上訴,477
【裁判日期】    990713
【裁判案由】    毒品危害防制條例
【裁判全文】
臺灣高等法院臺南分院刑事判決         99年度上訴字第477號
上  訴  人
即  被  告  甲○○
上列上訴人即被告因違反毒品危害防制條例案件，不服臺灣臺南
地方法院99年度訴字第114號中華民國99年4月20日第一審判決（
起訴案號：臺灣臺南地方法院檢察署98年度偵字第16844號），
提起上訴，本院判決如下：
    主  文
上訴駁回。
    事  實
一、甲○○有如附表一所示之前科，且於附表一所示有期徒刑執
    行完畢後，仍不知悔改，明知海洛因係屬毒品危害防制條例
    第2條第2項第1款所列管之第一級毒品，非經許可不得轉讓
    ，詎基於轉讓第一級毒品海洛因之犯意，於民國97年7月10
    日凌晨2、3時許，在其台南市○區○○街41巷37號住處，將
    其所有之第一級毒品海洛因少許（未達五公克）無償轉讓予
    乙○○施用一次。嗣甲○○偕同友人乙○○於同日上午10時
    30分，至臺南縣永康市○○路473號之35六樓尋友時，適遇
    警持台灣台南地方法院(下稱台南地院)核發之搜索票至該處
    執行搜索(受搜索人為童盛傑、張閒雲、王育智等人)，並經
    警徵得甲○○同意搜索後，扣得如附表二所示之物，而當場
    逮捕查獲甲○○。警復徵得乙○○同意採尿送驗及依乙○○
    之供述而查知上情。
二、案經臺灣臺南地方法院檢察署檢察官主動簽分偵查起訴。
    理  由
壹、證據能力：
    按被告以外之人於審判外陳述，雖不符刑事訴訟法第159條
    之1至之4之規定，而經當事人於審判程序同意作為證據，法
    院審酌該言詞陳述或書面陳述作成時情況，認為適當者，亦
    得為證據；當事人、代理人或辯護人於法院調查證據時，知
    有同法第159條第1項不得為證據之情形，而未於言詞辯論終
    結前聲明異議者，視為有前項之同意，同法第159條之5定有
    明文。本件被告對於檢察官所舉所有書面證據及本院所提示
    證據之證據能力，於本案言詞辯論終結前，並未爭執其證據
    能力。本院審酌前開證據之作成或取得之狀況，並無非法或
    不當取證之情事，且亦無顯不可信之情況，復經本院於審判
    期日就上開證據依法進行調查、辯論，依刑事訴訟法第159
    條之5規定，均具有證據能力。
貳、實體事項：
一、訊據被告甲○○矢口否認有何轉讓海洛因予乙○○之犯行，
    辯稱：我是冤枉的，因為我事實上並沒有給證人乙○○毒品
    ，不能單憑乙○○採尿呈毒品陽性反應，就說是我給她毒品
    ，她平常也有施用毒品的習慣，是她去找我的，我沒有毒品
    可以給她，所以我才帶她去找我朋友看有無毒品，結果剛好
    碰到警察搜索我朋友，看到乙○○行跡可疑上前盤查，又進
    去我朋友家才把我查獲，如果我有毒品給她，為何要去找朋
    友拿毒品。我跟乙○○只是普通朋友，她知道我有在施用，
    她當天只是去找我要毒品，可是我沒有毒品給她，她並沒有
    在我家施用毒品，我因為她在我家一直鬧，我才帶她去找朋
    友看有無毒品云云。
二、經查:
(一)被告偕同乙○○於97年7月10日上午10時30分，至臺南縣永
    康市○○路473號之35六樓尋友時，適遇警持台南地院核發
    之搜索票至該處執行搜索(受搜索人為童盛傑、張閒雲、王
    育智等人)，復經警徵得甲○○同意搜索後，扣得如附表二
    所示之物，乃將在上開處所內之被告當場逮捕，另見乙○○
    在門外形跡可疑，經乙○○同意配合調查而帶至警局調查後
    ，再徵得被告及乙○○同意後，分別於同日13時30分、13時
    40分許對被告及乙○○採尿等事實，為被告所不爭執，並經
    證人乙○○於警詢及檢察官偵查中證述詳實(見警卷第5-7頁
    ，他字卷第5-6、21-22頁，偵字第10342號卷【下稱偵卷】
    第26-27頁)，復有臺南市警察局第一分局搜索扣押筆錄、扣
    押物品目錄表、現場蒐證相片及被告與乙○○之送驗尿液年
    籍對照表、採尿同意書等在卷可憑(見警卷第11-20、22-23
    、26-31頁，偵卷第29頁)，是上開事實應堪認定。
(二)另查，乙○○於97年7月10日凌晨2、3時許，有在臺南市○
    區○○街41巷37號被告住處(即被告伯父家)施用第一級毒品
    海洛因等情，業據證人乙○○於警詢及檢察官偵查中具結證
    述綦詳（見警卷第6頁反面、他字卷第6頁、第21頁至22頁）
    。此外，乙○○經警採尿送驗結果，其尿液呈鴉片海洛因代
    謝物陽性反應，亦有前揭臺南市警察局第一分局調查乙○○
    涉嫌毒品案件送驗尿液及年籍對照表、詮昕科技股份有限公
    司於97年7月22日出具之濫用藥物尿液檢驗報告各1紙在卷可
    資佐證（見偵字10342號卷第29、30頁）。揆諸證人乙○○
    上開證述內容，核與採尿送驗結果相符；參以被告於警詢亦
    供稱:今(10)日凌晨2至3時許，在我住處(台南市○區○○街
    41巷37號)我房間內共同施用海洛因毒品等語。足認證人乙
    ○○於97年7月10日凌晨2、3時許確有施用第一級毒品海洛
    因之事實，亦可認定。
三、被告嗣於偵訊及本院雖翻供改稱:並無於上開時地提供毒品
    海洛因予證人乙○○一起施用云云。惟查：
(一)被告有於上開時地無償提供海洛因毒品予乙○○施用一次之
    事實，業經證人乙○○迭於警詢、偵訊證述明確如下:
 1、證人乙○○於97年7月10日為警查獲當日警詢即明確證稱：
    「伊昨晚有施打第一級毒品海洛因，伊先將海洛因和水混合
    ，放入注射針筒內，再施打在手背血管，達到解癮的效果，
    【是甲○○無條件提供給伊施用】，甲○○原本自己要施用
    ，看伊心情不好，才會無條件提供給伊施用，最近一次施打
    海洛因係在97年7月10日2時、3時的時候，在甲○○住處」
    等語（警卷第6頁正反面）。
 2、證人乙○○於97年8月4日偵訊證稱:「甲○○在案發現場沒
    有提供我海洛因免費施用，是在被查獲的前一天晚上7、8點
    在台南市○○路的東門城附近，因為我的心情不好，跟他講
    話，他就問我要不要用，我就說好，我用一點點的海洛因，
    有一點點海洛因的效果，就這一次而已。我到法庭上因為被
    告在場不敢指證歷歷的講，不像現在這樣子，怕開庭後會有
    陰影存在。」等語(見偵卷第26頁)。
 3、證人乙○○於98年8月13日偵訊證稱:「我有跟甲○○一起施
    用毒品過，是甲○○拿海洛因給我的，他沒有跟我收錢。因
    為那天我剛好跟家人吵架，心情不好。他只給我一點點，不
    是很多。他拿給我，我就施用。他自己施用他自己的毒品。
    時間是在97年7月9日凌晨2、3點，地點是在東門路他伯父家
    我不知地址，只知是在東門圓環那邊。他只有拿這一次毒品
    給我」等語。(見他字卷第5-6頁)。
 4、證人乙○○於98年9月10日偵訊證稱:「(你在97年7月10日筆
    錄中承認同日凌晨2、3點在甲○○家中施用海洛因，是否如
    此？)是的。但不是在查獲地點施用。上述在甲○○家中施
    用海洛因是甲○○請我吃的。甲○○他在施用海洛因，我在
    旁跟他要，他問我要不要施用，我就說好。他請我施用，不
    是說很多，只是一點點而已。（為何在97年8月4日偵查中卻
    證稱施用時地為查獲前一天晚上七、八點在台南市○○路東
    門城附近?）我只有施用一次而已，我施用的時間是凌晨2、
    3點。【該筆錄講的時間是後面我們在東門城碰面的時間】
    ，他有帶我去東門城那邊。之後凌晨才到他家施用毒品，時
    間應該是97年7月10日凌晨2、3點才對，就是我被警察查獲
    的當天施用的，我查獲當天有嗎啡陽性反應，現在戒治中，
    我與甲○○沒有過節。我以上所述皆實在，我不會故意要害
    他。」等語(見他字卷第21至22頁)。
 5、經核證人乙○○上開警詢、偵訊之證述，均在在明確證述被
    告甲○○確實有在府東街之住所，提供少量之海洛因予乙○
    ○施用。參以被告與證人乙○○為朋友關係，業經被告及乙
    ○○陳明在卷(見偵卷第6頁、警卷第6頁)。且依證人乙○○
    所述，其於案發當日因心情不好，而找被告講話之情以觀，
    被告與證人乙○○之關係應甚友好，衡情該證人應無設詞誣
    陷被告之理。被告雖辯稱:證人乙○○可能係因向被告索取
    毒品未果，反被查獲施用毒品犯行，而懷怨誣陷被告云云。
    惟被告與證人既為朋友，且被告於上開時地亦遭警逮捕，復
    經警採尿亦有毒品反應(見偵卷第18-19頁)，並未倖免刑責
    ，衡情證人乙○○自無因而牽怒誣陷被告之理。況證人乙○
    ○於檢察官確認其證詞之真實性時明確表明均係就事實為陳
    述並無害被告之意（見他字卷第22頁），且證人乙○○於偵
    查中之證述均係經證人具結後而為陳述，證人乙○○應無虛
    構事實而自陷須負偽證罪責之必要。再者，倘證人乙○○果
    有懷怨而誣陷被告之情，則其何不逕指被告販賣毒品，並將
    現場扣得之毒品及注射針筒等物，悉推稱為被告所持有；反
    而僅稱被告係無償提供少量毒品予其施用而已，並稱不知現
    場查獲之毒品及注射針筒為何人所有。是被告辯稱證人上開
    證述有誣陷之情，乃屬片面卸責之詞，自不足影響證人上開
    證述內容之可信性。故認證人乙○○證稱被告有於上開時地
    在提供少量海洛因予伊施用之情，堪信為真。
 6、至證人乙○○於97年7月10日警詢證述:「我【昨晚】有施打
    毒品，是甲○○無條件提供給我施用的」、「我最近一次施
    用毒品係在97年7月【10日2、3點】的時候，在甲○○家」
    等語(見警卷第6頁正反面)；與其於97年8月4日偵訊證稱:「
    是在【前一天晚上7、8點】，在台南市東門城附近，因為我
    心情不好跟他講話...」等語(見偵卷第26頁)，就施用毒品
    時間之陳述似有出入。惟綜觀證人乙○○前開警偵證述，可
    知證人乙○○與被告為警查獲之前，係先於97年7月9日晚上
    7、8時許在東門城附近碰面，再於（10日）凌晨2、3時至被
    告住處(府東街)施用毒品，是證人乙○○於97年7月10日下
    午13時55分至14時32分接受警詢時所稱之【昨晚】，應係以
    白日與晚間區別為二日，而將當日凌晨深夜時分，誤稱為前
    晚。另證人乙○○於98年9月10日偵訊中已說明:97年8月4日
    偵查筆錄所說「前一天晚上7、8點的時間」是我們在東門城
    碰面的時間，並非施用毒品之時間，實際施用毒品之時間應
    該是97年7月10日凌晨2、3點才對等語。雖證人乙○○所證
    該次與被告碰面之時間部分，與被告於原審供述碰面時間為
    係97年7月10日凌晨1時許(見原審卷第57頁)，略有不同，然
    仍無礙於證人乙○○於97年7月10日警詢及98年8月13日、9
    月10日偵訊中，均一再明確證稱:被告係於97年7月10日凌晨
    2、3時許，在其住處，提供些許海洛因毒品予證人乙○○施
    用等語之可信性。自不能僅因證人就前開時點之陳述略有誤
    解及與被告就碰面時間之陳述不同，即認被告於前開警偵一
    致證稱:被告有於97年7月10日凌晨2、3時許，在其住處，提
    供些許海洛因毒品予證人乙○○施用之情，有何不實。
(二)且證人乙○○於98年8月13日偵訊證稱，其於97年7月9日在
    被告東門路伯父家即被告上開府東街住處，有跟甲○○一起
    施用毒品之情(見他字卷第5-6頁)；與被告於97年7月10日警
    詢供稱:其於97年7月10日凌晨約2、3時許在其住處（臺南市
    ○區○○街41巷37號）房間內，有與乙○○共同施用海洛因
    毒品等語，互核一致（見警卷第2頁背面）；又被告於97年
    7月11日偵訊雖否認有提供毒品與乙○○，然仍供稱:我最後
    一次施用海洛因，是在97年7月10日凌晨2、3點，以注射方
    式，在我住處施用海洛因等語(見偵卷第6頁)，即與證人乙
    ○○前開警偵所證施用毒品時間為【97年7月10日凌晨2、3
    點】，完全吻合。參以被告於97年10月7日13時40分經警採
    尿送驗結果，其尿液呈鴉片海洛因代謝物陽性反應，亦有臺
    南市警察局第一分局調查甲○○涉嫌毒品案件送驗尿液及年
    籍對照表及詮昕科技股份有限公司於97年7月22日出具之濫
    用藥物尿液檢驗報告各1紙在卷可資佐證（見偵卷第18、19
    頁），益證證人前開所證確實可信。從而，被告提供海洛因
    予乙○○一起施用之時間，應係97年7月10日凌晨2、3時許
    ，要足認定。
(三)被告雖於原審及本院否認警詢自白，並以前詞置辯。然被告
    於原審及本院審理中，對其警詢供述之任意性及證據能力均
    不爭執(見原審卷第55頁反面，本院卷第34頁反面)。且被告
    於警詢及97年7月11日偵訊均一致供稱:其於97年7月10日凌
    晨2、3時許，有以注射方式施用毒品海洛因(見警卷第3頁、
    偵卷第6頁)；被告嗣於原審亦供承:當天我有施用毒品等語(
    見原審卷第28頁背面)，足見被告於案發當日確有毒品可供
    施用，然被告於98年8月26日偵訊卻供稱:案發當日伊自己都
    沒有毒品可施用，怎能提供毒品給乙○○云云，顯不能採。
    再依被告前開警詢及97年7月11日偵訊所供，可知被告係於9
    7年7月10日凌晨2、3時許在其住處施用毒品；另依被告於原
    審供稱:97年7月10日凌晨1時多，我與乙○○在府東街一起
    停留到天亮等語(見原審卷第57頁)，可知被告於該日凌晨2
    、3時許施用毒品時，乙○○早已在被告住處，故被告於原
    審辯稱:「乙○○找我要的時候，我已經用完了」、「我使
    用毒品結束後，乙○○才去找我的，我已經沒有毒品了」云
    云(見原審卷第28頁背面、第55頁反面)，顯然不實。況被告
    前開所供其於案發當日施用毒品之時間，與證人乙○○證稱
    與被告一起施用毒品之時間，均為97年7月10日凌晨2、3時
    許，已如前述；而彼等既為朋友關係，又均有施用毒品海洛
    因之習慣，業經被告陳明在案(參見原審卷第6、57頁背面)
    ，則被告於上開時地與乙○○共處期間，衡情自無於乙○○
    面前獨自施用毒品，而不讓乙○○一起分用之可能。綜此，
    被告於偵審時翻異前詞，辯稱:並無與乙○○一起施用毒品
    ，亦未提供毒品予乙○○施用云云，不僅前後矛盾不一，且
    與證人乙○○所證不符，顯有不實，並違常情，自無可採。
(四)綜上所述，被告有於97年7月10日凌晨2、3時許，在上開府
    東街住處(被告伯父家)，無償提供讓與些許毒品海洛因予證
    人乙○○之事實，事證明確，被告前開犯行堪予認定，應依
    法論科。
四、核被告所為，係犯毒品危害防制條例第8條第1項之轉讓第一
    級毒品罪。被告轉讓海洛因前持有海洛因之低度行為，應為
    事後轉讓之高度行為所吸收，不另論罪。被告有如附表一所
    示之前科及執行紀錄，有台灣高等法院被告前案紀錄表在卷
    可參，被告於有期徒刑執行完畢後5年內，故意再犯本件有
    期徒刑以上之罪，為累犯，應依刑法第47條第1項之規定，
    加重其刑。另毒品危害防制條例第8條第6項規定:轉讓毒品
    達一定數量者，加重其刑至二分之一，其標準由行政院定之
    。行政院據此於93年1月7日訂定發布「轉讓、持有第一級毒
    品淨重達五公克以上，加重其刑至二分之一」。查本件被告
    轉讓予乙○○之毒品數量，並無證據可資證明淨重達五公克
    以上，自不得依上開規定加重其刑，併此敘明。
五、原審以被告罪證明確，因予適用毒品危害防制條例第8條第1
    項、刑法第11條前段、第47條第1項規定論處；並敘明被告
    有前開前科及執行紀錄，為累犯，應依法加重其刑；及審酌
    被告有施用毒品之前科紀錄，當知毒品對人身心戕害之嚴重
    性，並參酌其係因朋友心情不佳而提供第一級毒品海洛因予
    乙○○施用，提供數量甚微及其於犯後否認犯行等一切情狀
    ，量處被告有期徒刑一年四月；另敘明扣案如附表二所示物
    品係警方在臺南縣永康市○○路473號之35六樓執行搜索時
    所扣得，並未在本案起訴範圍之內，且附表二編號1所示之
    海洛因既係於97年7月10日上午10時30分為警扣案，核即與
    本件轉讓第一級毒品海洛因案件無涉。況依被告於警詢所供
    ，該處所係由丙○○所居住，尚無明確證據足以證明附表編
    號1至5所示之物係被告所有，亦足見該等物品與本案無涉。
    至於附表編號6所示之行動電話，雖為被告所有，然並無證
    據證明與被告本件轉讓毒品犯行具有關聯性，自均不得於本
    案為沒收之諭知。(按經本院傳訊證人丙○○雖否認居住該
    處及持有如附表二編號1至5所示扣案物品之情《見本院卷第
    72頁》，惟仍不能證明上開附表二編號1至5所示物品亦為被
    告所持有；且縱令係被告所有，亦與本件轉讓毒品犯行無關
    ，附此敘明)。本院經核原審認事用法，俱無不合，量刑亦
    稱妥適。被告上訴否認犯行，並無理由，其上訴應予駁回。
據上論結，應依刑事訴訟法第368條，判決如主文。
本案經檢察官曾銘芳到庭執行職務。
中    華    民    國    99    年    7     月    13    日
                  刑事第六庭    審判長法  官  董武全
                                      法  官  沈揚仁
                                      法  官  賴純慧
以上正本證明與原本無異。
如不服本判決應於收受送達後10日內向本院提出上訴書狀，其未
敘述上訴理由者，並得於提起上訴後10日內向本院補提理由書（
均須按他造當事人之人數附繕本）「切勿逕送上級法院」。
                                      書記官  林宛妮
中    華    民    國    99    年    7     月    15    日
附錄本案論罪科刑法條全文
毒品危害防制條例第8條第1項
轉讓第一級毒品者，處1年以上7年以下有期徒刑，得併科新臺幣
1百萬元以下罰金。
【附表一】(被告前科情形)
┌─┬─────┬─────┬─────┬──────┬───┬────┬─────┐
│編│案由      │判決字號  │判決法院  │宣告刑或定應│定執行│執行完畢│就本案有無│
│號│          │          │          │執行刑      │刑    │日期    │構成累犯  │
├─┼─────┼─────┼─────┼──────┼───┼────┼─────┤
│1 │詐欺      │94訴318   │臺南地方法│有期徒刑6月 │應執行│96年10月│有        │
│  │          │          │院        │            │有期徒│8日縮刑 │          │
├─┼─────┼─────┼─────┼──────┤刑1年5│期滿    │          │
│2 │毒品危害防│94台上字66│最高法院  │有期徒刑10月│月（南│        │          │
│  │制條例    │52        │          │、3月，應執 │高分院│        │          │
│  │          │          │          │行有期徒刑1 │95聲10│        │          │
│  │          │          │          │年          │0）   │        │          │
├─┼─────┼─────┼─────┼──────┼───┤        │          │
│3 │毒品危害防│95易903   │台南地方法│有期徒刑5月 │應執行│        │          │
│  │制條例    │          │院        │            │有期徒│        │          │
├─┼─────┼─────┼─────┼──────┤刑8月 │        │          │
│4 │偽造文書  │95簡3239  │台南地方法│有期徒刑4月 │（本院│        │          │
│  │          │          │院        │            │96聲90│        │          │
│  │          │          │          │            │）（接│        │          │
│  │          │          │          │            │續執行│        │          │
│  │          │          │          │            │）    │        │          │
└─┴─────┴─────┴─────┴──────┴───┴────┴─────┘
【附表二】：(扣案物品)
┌──┬───────────────────┐
│編號│物品名稱                              │
├──┼───────────────────┤
│1   │海洛因毒品75包（重量合計80.2公克）    │
├──┼───────────────────┤
│2   │注射針筒35支                          │
├──┼───────────────────┤
│3   │電子磅秤1台                           │
├──┼───────────────────┤
│4   │行動電話0000000000號（含SIM卡1片）1支 │
├──┼───────────────────┤
│5   │鑰匙1串                               │
├──┼───────────────────┤
│6   │行動電話0000000000號（含SIM卡1片）1支 │
└──┴───────────────────┘

司法院資訊處製作；財團法人民間司法改革基金會備份。
